---
title: "Projet machine learning"
author: "Yousra AMACHAT, Tomilli RAKOTOZAFY et Thiziri BENABDELAZIZ" 
date: "2025-02-25"
output: pdf_document
editor_options: 
  markdown: 
    wrap: 72
---

```{r setup, include=FALSE}
knitr::opts_chunk$set(echo = TRUE)
```

## Loan Approval Classification Dataset

## **1. Description Générale**

1.  Le contexte de notre jeu de données :

    Ce jeu de données porte sur des demandes de prêts soumises à un
    établissement financier. Chaque observation représente un individu
    ayant sollicité un prêt, avec un ensemble de variables caractérisant
    :

    -   Les informations personnelles (âge, revenu, genre, statut
        d’occupation du logement…)

    -   L’expérience professionnelle

    -   Le montant du prêt et son objectif,

    -   L’historique de crédit (score, défauts précédents, etc.).

    L’idée est donc de répertorier toutes ces informations afin de mieux
    comprendre les profils des demandeurs et de prévoir la probabilité
    d’acceptation ou de rejet du prêt.

2.  Notre objectif :

    L’objectif principal est de construire un modèle de classification
    permettant de déterminer si un nouveau demandeur aura son prêt
    approuvé (“loan_status”) ou non, en fonction des caractéristiques et
    du comportement crédit de l’individu (âge, revenus, historique de
    crédit, etc.).

## **2. Jeu de données :**

1.  Charger le jeu de données :

    Le jeu de données est sous format **csv.**

    Nous avons relevé des individus dont l’âge dépassait 100 ans, voire
    123 ans, ce qui nous a semblé irréaliste dans le cadre de cette
    étude (notamment pour expliquer 101 ans d’expérience
    professionnelle). De tels enregistrements s’apparentent fortement à
    des erreurs de saisie et risquent de biaiser notre analyse. Nous
    avons donc choisi de supprimer ces observations pour maintenir la
    cohérence et la fiabilité de notre jeu de données. Puis on a décidé
    de réduire notre data set a 5000 observation au lieu de 45 000 pour
    faciliter la tache, en générant un échantillon aléatoire.

    ```{r}
    #charger notre jeu de donnnees :
    data=read.csv("C:\\Users\\yousr\\Desktop\\projet ml\\loan_data.csv") 
    #la dimension initiale 
    dim(data)

    #suppression des lignes dont age > 100 : 
    nrow(data[data$person_age > 100, ])  
    which(data$person_age > 100) 
    idx = which(data$person_age > 100)  
    data = data[-idx, ]  
    nrow(data[data$person_age > 100, ]) #pour êtres sur que les ligne sont supprimees.

    #reduction de notre jeu de donnees : 
    #permet de generer le meme echantillon a chaaue fois :
    set.seed(123)

    #Générer un vecteur d'indices aléatoires de taille 5000 et Extraire l'échantillon de 5000 lignes :
    data = data[sample(seq_len(nrow(data)), size = 5000), ]

    # Pour vérifier la dimension du nouveau data frame :
    dim(data)
    ```

2.  Caractéristiques de jeu de données :

    ```{r}
    nrow(data)  
    ncol(data)  
    #dim(data)
    ```

    Il y a 5000 individus et 14 variables dans ce jeu de données.

3.  Variables :

    ```{r}
    colnames(data)  
    #str(data)
    head(data)  
    sapply(data, class)
    ```

    une description courte de chacune des variables et leur types :

    -   Variables quantitatives (numériques) :

        -   person_age : Âge de la personne, emprunteur.

        -   person_income : Revenu annuel de la personne.

        -   person_emp_exp : Expérience professionnelle en années.

        -   loan_amnt : Montant du prêt demandé.

        -   loan_int_rate : Taux d’intérêt du prêt.

        -   loan_percent_income : Pourcentage du revenu utilisé pour
            rembourser le prêt.

        -   cb_person_cred_hist_length : Longueur de l’historique de
            crédit de la personne (en années).

        -   credit_score : Score de crédit de la personne (l’échelle
            FICO).

        -   loan_status : Statut final du prêt.

    -   Variables qualitatives (catégorielles) :

        -   person_gender : Genre de la personne.

        -   person_education : Niveau d’éducation atteint.

        -   person_home_ownership : Statut de propriété du logement.

        -   loan_intent : Objet ou but du prêt.

        -   previous_loan_defaults_on_file : Indique si la personne a
            déjà fait défaut sur un prêt.

4.  Target :

    ```{r}
    target = factor(data$loan_status, labels=c("rejeté", "approuvé") ) 
    summary(target) 
    class(target)


    #####Brouillon car ca marche pas pour moi
    #credit_score
    data$credit_score = cut(
        data$credit_score,
        breaks = c(300, 580, 670, 740, 800, 851),  # 851 permet d'inclure 850 dans le dernier intervalle
        labels = c("faible", "moyen/limite", "bon", "très bon", "excellent"),
        include.lowest = TRUE,
        right = FALSE  # intervalles fermés à gauche et ouverts à droite : [300,580), [580,670), etc.
      )
    data$credit_score = as.factor(data$credit_score)
    class(data$credit_score)
    summary(data$credit_score)

    #previous loan defaults file 
    data$previous_loan_defaults_on_file=1*(data$previous_loan_defaults_on_file == "Yes")


    #en factor
    data$credit_score = as.factor(data$credit_score)
    class(data$credit_score)

    #transformation de data$person_home_ownership en factor
    data$person_home_ownership = as.factor(data$person_home_ownership)
    class(data$person_home_ownership)

    #transformation de data$loan_intent en factor
    data$loan_intent = as.factor(data$loan_intent)
    class(data$loan_intent)

    #transformation de credit_score en factor
    data$previous_loan_defaults_on_file = as.factor(data$previous_loan_defaults_on_file)
    class(data$previous_loan_defaults_on_file)


    #contenant les variables qualitatives que l'on souhaite utiliser pour la prédiction
    qualitative_vars = data.frame(credit_score=data$credit_score, person_home_ownership= data$person_home_ownership, loan_intent=data$loan_intent, previous_loan_defaults_on_file=data$previous_loan_defaults_on_file)

    ##contenant les variables quantitatives que l'on souhaite utiliser pour la prédiction
    quantitative_vars = data.frame(person_age= data$person_age, person_emp_exp=data$person_emp_exp, loan_percent_income=data$loan_percent_income, loan_int_rate=data$loan_int_rate , cb_person_cred_hist_length=data$cb_person_cred_hist_length)


    summary(quantitative_vars)
    summary(qualitative_vars)
    summary(target)
    ```

    La variable qui sera le target est loan_status que l'on transforme
    en factor.

5.  Variables peu pertinentes :

    Avant de poursuivre notre analyse, **nous** avons jugé nécessaire
    d’identifier **d’autres** variables pouvant être considérées comme
    moins pertinentes, que ce soit en raison de risques de biais ou de
    discrimination, ou encore de redondances liées à d’autres variables
    plus informatives. Voici les principales concernées :

    -   person_gender : pour éviter d’introduire un risque de
        discrimination

    -   person_education : peut introduire des biais (pour des questions
        éthiques)

    -   person_income et loan_amnt : elles sont corrélées avec
        loan_percent_income, qui est un ratio dérivé de ces deux
        variables 

6.  Transformation des variables :

    -   La discrétisation de credit_score selon l’échelle FICO :

        **l’échelle FICO :**

        -   300 à 579 : Crédit “faible” (poor) – considéré comme très
            risqué par la plupart des prêteurs.

        -   580 à 669 : Crédit “moyen/limite” (fair) – encore considéré
            comme « subprime » ou “à risque” selon certains critères.

        -   670 à 739 : Crédit “bon” (good).

        -   740 à 799 : Crédit “très bon” (very good).

        -   800 à 850 : Crédit “excellent” (exceptionnel).

        ```{r}
        data$credit_score = cut(
            data$credit_score,
            breaks = c(300, 580, 670, 740, 800, 851),  # 851 permet d'inclure 850 dans le dernier intervalle
            labels = c("faible", "moyen/limite", "bon", "très bon", "excellent"),
            include.lowest = TRUE,
            right = FALSE  # intervalles fermés à gauche et ouverts à droite : [300,580), [580,670), etc.
          )
        ```

    -   La transformation de pevious_loan_defaults_on_file en binaire
        (yes = 1 et no=0)

        ```{r}
        data$previous_loan_defaults_on_file=1*(data$previous_loan_defaults_on_file == "Yes")
        ```

        Apres les modification precedentes on a :

        -   Variables quantitatives (numériques) :

            -   person_age

            -   person_emp_exp

            -   loan_int_rate

            -   loan_percent_income

            -   cb_person_cred_hist_length

        -   Variables qualitatives (catégorielles) :

            -   person_home_ownership

            -   loan_intent

            -   previous_loan_defaults_on_file

            -   credit_score

    -   La transformation des variables catégorielles en factor :

        ```{r}
        #transformation de credit_score en factor
        data$credit_score = as.factor(data$credit_score)
        class(data$credit_score)

        #transformation de data$person_home_ownership en factor
        data$person_home_ownership = as.factor(data$person_home_ownership)
        class(data$person_home_ownership)

        #transformation de data$loan_intent en factor
        data$loan_intent = as.factor(data$loan_intent)
        class(data$loan_intent)

        #transformation de credit_score en factor
        data$previous_loan_defaults_on_file = as.factor(data$previous_loan_defaults_on_file)
        class(data$previous_loan_defaults_on_file)
        ```

7.  Variables prédictives :

    ```{r}
    #contenant les variables qualitatives que l'on souhaite utiliser pour la prédiction
    qualitative_vars = data.frame(credit_score=data$credit_score, person_home_ownership= data$person_home_ownership, loan_intent=data$loan_intent, previous_loan_defaults_on_file=data$previous_loan_defaults_on_file)

    ##contenant les variables quantitatives que l'on souhaite utiliser pour la prédiction
    quantitative_vars = data.frame(person_age= data$person_age, person_emp_exp=data$person_emp_exp, loan_percent_income=data$loan_percent_income, loan_int_rate=data$loan_int_rate , cb_person_cred_hist_length=data$cb_person_cred_hist_length)
    ```

## **3. Analyse descriptive (univariee):**

1.  Analyse statistique descriptive :

    a\. variables quantitatives :

    l'analyse statistique descriptive de chacune des variables
    quantitatives incluses dans quantitative_vars

    ```{r}
    summary(quantitative_vars)
    ```

    On constate tout d’abord que la médiane d’âge (26 ans) est
    relativement basse, laissant penser que la moitié de l’échantillon a
    moins de 26 ans, ce qui suggère un public plutôt jeune. Par
    ailleurs, certaines valeurs 0  pour l’expérience professionnelle
    (person_emp_exp) peuvent correspondre à de jeunes actifs ou,
    éventuellement, à des données manquantes recodées, il serait donc
    pertinent de vérifier ce point. De même, un ratio de prêt
    (loan_percent_income) à 0 % soulève la question d’un revenu très
    élevé ou d’un montant de prêt symbolique, il serait utile d’examiner
    si ces cas sont bien réels ou s’il s’agit d’anomalies. Enfin, la
    présence d’un taux d’intérêt pouvant aller jusqu’à 30 % laisse
    entrevoir des prêts de type subprime  ou à risque plus élevé, ce qui
    peut influer sur les décisions de crédit et mérite une analyse plus
    approfondie.

    b\. variables qualitatives :

    l'analyse statistique descriptive de chacune des variables
    quantitatives incluses dans qualitative_vars

    ```{r}
    summary(qualitative_vars)
    ```

    On remarque que, pour la variable *credit_score*, la catégorie
     excellent  est inexistante, alors même qu’une majorité des dossiers
    se situent dans les classes intermédiaires (faible, moyen/limite,
    bon). Cette absence de scores  excellent  peut surprendre, mais elle
    peut aussi refléter la composition de l’échantillon, davantage
    centré sur des profils risqués ou moyens. Par ailleurs, la variable
    *previous_loan_defaults_on_file* montre un équilibre presque parfait
    entre  yes  (2473) et no  (2527), ce qui signifierait qu’environ la
    moitié des individus ont déjà fait défaut. Un tel taux de défaut
    peut paraître élevé, mais il se peut que le jeu de données soit
    spécifiquement orienté vers des clients à risque, ce qui
    expliquerait cette répartition.

    c\. Target :

    Le nombre d’observations tombées dans les des deux catégories de la
    réponse (`target`)

    ```{r}
    summary(target)
    ```

2.  Analyse graphiques :

    a\. variables quantitatives :

    ```{r}
    {r, out.width="50%", fig.align = "center"}
    hist(quantitative_vars$person_age, col="pink", main ="Histogramme d'Age")
    hist(quantitative_vars$person_emp_exp , col="pink", main ="Histogramme de le nombre d'annee d'experience")
    hist(quantitative_vars$loan_int_rate, col="pink", main ="Histogramme de Parch")
    hist(quantitative_vars$loan_percent_income, col="pink", main ="Histogramme du pourcentage du credit dans le revenu")
    hist(quantitative_vars$cb_person_cred_hist_length, col="pink", main ="Histogramme de Fare")

    boxplot(quantitative_vars$person_age, col="5", main ="Histogramme d'Age")
    boxplot(quantitative_vars$person_emp_exp, col="5", main ="Histogramme de SibSp")
    boxplot(quantitative_vars$loan_percent_income, col="5", main ="Histogramme de Parch")
    boxplot(quantitative_vars$loan_int_rate, col="5", main ="Histogramme de Fam")
    boxplot(quantitative_vars$cb_person_cred_hist_length, col="5", main ="Histogramme de Fare")
    ```

    b\. variables qualitatives :

    ```{r}

    ```

## **4. Analyse descriptive (multivariee):**

1.  Variables quantitatives :

    ```{r}

    ```

2.  Variables quantitatives et target :

    ```{r}

    ```

3.  variables qualitatives et target :

    ```{r}

    ```

## **5. Données manquantes :**

1.  Identifier les variables avec des données manquantes :

    Notre data set ne contient pas de données manquantes.

    ```{r}
    colSums(is.na(data))  
    ```

    Et même quand on a fait l’analyse statistique descriptive on n'a pas
    observe la présence de données manquantes.

### Brouillon :

```{r}
######categorisation age

#max(data$person_age)
#min(data$person_age)
# Calcul des quantiles à 0%, 50% et 100%
#q = quantile(data$person_age, probs = c(0, 0.5, 1), na.rm = TRUE)
# q renverra c(valeur_min, mediane, valeur_max)

# Découpage
#data$person_age <- cut(
#  data$person_age,
#  breaks = q,
#  include.lowest = TRUE,
#  labels = c("plus jeune", "plus adulte")
#)
#data$person_age = as.factor(data$person_age)
# summary(data$person_age)


#####label encoding de home_ownership

#levels = c("RENT", "OWN", "MORTGAGE", "OTHER")

#data$person_home_ownership = factor(
#  data$person_home_ownership,
# levels = levels
#)

#data$person_home_ownership_num = as.integer(data$person_home_ownership) - 1
```
