---
title: "Projet machine learning"
author: "Yousra AMACHAT, Tomilli RAKOTOZAFY et Thiziri BENABDELAZIZ" 
date: "2025-02-25"
output: html_document ??????????????
---

```{r setup, include=FALSE}
knitr::opts_chunk$set(echo = TRUE)
```

## Loan Approval Classification Dataset

## **1. Description Générale**

1.  Le contexte de notre jeu de données :

2.  Notre objectif :

## **2. Jeu de données :** 

1.  Charger le jeu de données :

2.  Caractéristiques de jeu de données :

3.  Variables :

4.  Target :

5.  Variables peu pertinentes :

6.  Transformation des variables :

7.  Variables prédictives :

## **3. Analyse descriptive (univariee):** 

1.  Analyse statistique descriptive :

    a\. variables quantitatives :

    b\. variables qualitatives :

2.  Analyse graphiques :

    a\. variables quantitatives :

    b\. variables qualitatives :

## **4. Analyse descriptive (multivariee):** 

1.  Variables quantitatives :

2.  Variables quantitatives et target :

3.  variables qualitatives et target :

## **5. Données manquantes :** 

1.  Identifier les variables avec des données manquantes :

2.  Gerer les variables manquantes :

```{r}
data=read.csv("C:\\Users\\yousr\\Desktop\\projet ml\\loan_data.csv")
head(data)
dim(data)
summary(data)
colSums(is.na(data))
colnames(data)
boxplot(data$person_age, main = "Distribution de l'âge")


```

```{r}

```
