```{r, results = "hide"}


```
install.packages("readr")
library(readr)
data = read.csv("loan.csv")
dim(data)

colnames(data)
target = as.factor(data$loan)

### 1.2. Caractéristiques du jeu de données

Donner le nombre de lignes et le nombre de colonnes du data frame

*Réponse :*

```{r}
dim(data) # Renvoie (nombre de lignes, nombre de colonnes)
```

Donner le nombre d'individus et de variables dans le jeu de données

*Réponse :* Il y a nrow(data) individus et ncol(data) variables dans le
jeu de données

### 1.3 Variables

Lister le nom de chaque variable

*Réponse :*

```{r}
colnames(data)
```

Donner une description courte de chacune des variables

person_age : Âge de la personne (emprunteur).
person_gender : Genre de la personne (ex. : homme, femme).
person_education : Niveau d’éducation atteint (ex. : secondaire, universitaire).
person_income : Revenu annuel de la personne.
person_emp_exp : Expérience professionnelle en années.
person_home_ownership : Statut de propriété du logement (ex. : propriétaire, locataire).
loan_amnt : Montant du prêt demandé.
loan_intent : Objet ou but du prêt (ex. : achat auto, consolidation de dettes).
loan_int_rate : Taux d’intérêt du prêt.
loan_percent_income : Pourcentage du revenu utilisé pour rembourser le prêt.
cb_person_cred_hist_length : Longueur de l’historique de crédit de la personne (en années).
credit_score : Score de crédit de la personne (mesure de la solvabilité).
previous_loan_defaults_on_file : Indique si la personne a déjà fait défaut sur un prêt (oui/non).
loan_status : Statut final du prêt (ex. : approuvé, rejeté, en défaut).
Indiquer lesquelles devraient être qualitatives et lesquelles devraient
être quantitatives

Variables quantitatives (numériques) :


person_age — Âge
person_income — Revenu annuel
person_emp_exp — Expérience professionnelle (années)
loan_amnt — Montant du prêt
loan_int_rate — Taux d’intérêt
loan_percent_income — Pourcentage de revenu alloué au prêt
cb_person_cred_hist_length — Longueur de l’historique de crédit
credit_score — Score de crédit

Variables qualitatives (catégorielles) :


person_gender — Genre
person_education — Niveau d’éducation
person_home_ownership — Type de logement (propriétaire, locataire, etc.)
loan_intent — But du prêt
previous_loan_defaults_on_file — Historique de défauts de paiement (Oui/Non)
loan_status — Statut du prêt (1 = approuvé, 0 = rejeté ou en défaut)

Quel est le data type de chacune de ces variables ?

person_gender	Qualitative	Nominale
person_education	Qualitative	Ordinal (ex. : High School < Bachelor < Master)
person_home_ownership	Qualitative	Nominale
loan_intent	Qualitative	Nominale
previous_loan_defaults_on_file	Qualitative	Nominale
loan_status	Qualitative*	Nominale (si interprété comme approuvé/rejeté)

person_age	Quantitative	Continue
person_income	Quantitative	Continue
person_emp_exp	Quantitative	Discrète (nombre entier d'années)
loan_amnt	Quantitative	Continue
loan_int_rate	Quantitative	Continue
loan_percent_income	Quantitative	Continue
cb_person_cred_hist_length	Quantitative	Discrète (en années, souvent entier)
credit_score	Quantitative	Continue (souvent entier mais gradué)

str(data) \# Permet d'afficher les types des variables

### 1.4 Target

Indiquer quelle variable sera notre target (i.e., variable réponse à
prédire).

survived

Quel est le data type de cette variable ? cat nominal

Stocker cette variable dans une nouvelle variable nommée `target` et
avec le bon data type

```{r}
target = as.factor(data$loan_status) # Conversion en facteur
# Suppression des variables par leur nom

```
# Suppression des variables par leur nom

### 1.5 Variables peu pertinentes

Vous semble-t-il judicieux d'inclure le reste des variables pour prédire
la target ?
prposition de supression : 
person_gender : pour éviter d’introduire un risque de discrimination
person_education : peut introduire des biais (pour des questions éthiques)
person_income et loan_amnt : elles sont corrélées avec loan_percent_income, qui est un ratio dérivé de ces deux variables 

*Question ouverte :* 

### 1.6 Transformation de variables

Quelle(s) transformation(s) de variable(s) pourrait-on éventuellement
effectuer, et sur quelles variables ?
```{r, results = "hide"}
# Liste des variables à standardiser
vars_to_scale <- c("person_age", "person_emp_exp", "credit_score",
                   "loan_int_rate", "loan_percent_income", "cb_person_cred_hist_length")

# Appliquer la standardisation (z-score)
data[vars_to_scale] <- scale(data[vars_to_scale])
```

person_home_ownership — Label Encoding en facteur numérique
```{r, results = "hide"}
data$person_home_ownership <- as.factor(data$person_home_ownership)
data$person_home_ownership <- as.numeric(data$person_home_ownership)


```

person_age — Catégorisation en tranches
```{r, results = "hide"}
data$person_age <- cut(data$person_age,
                     breaks = c(20, 25, 123),
                     labels = c("20-25", "26-123"),
                     right = TRUE,
                     include.lowest = TRUE)



```
 credit_score — Transformation selon l’échelle FICO
```{r, results = "hide"}
data$credit_score_cat <- cut(data$credit_score,
                           breaks = c(-Inf, 579, 669, 739, 799, Inf),
                           labels = c("Poor", "Fair", "Good", "Very Good", "Excellent"),
                           right = TRUE)


```

previous_loan_defaults_on_file — Encodage binaire (Yes = 1, No = 0)
```{r, results = "hide"}
data$previous_loan_defaults_on_file <- ifelse(data$previous_loan_defaults_on_file == "Yes", 1, 0)


```
loan_intent — Label Encoding
```{r, results = "hide"}
data$loan_intent <- as.factor(data$loan_intent)
data$loan_intent <- as.numeric(data$loan_intent)



```

Création d'une variable dérivée : high_credit_risk
Critère (exemple) : credit_score < 580 → "à haut risque"
```{r, results = "hide"}
data$high_credit_risk <- ifelse(data$credit_score < 580, 1, 0)


```

pour tester: str(data)

À quoi faut-il faire attention ?

Les valeurs manquantes doivent être gérées avant transformation.

Les catégories doivent avoir du sens pour ne pas introduire de biais.

Effectuer ces transformations en justifiant éventuellement vos options

La transformation permet d'améliorer la lisibilité des données et de faciliter leur interprétation.

Le codage binaire des variables qualitatives facilite leur intégration dans les modèles de machine learning.

La normalisation des variables quantitatives améliore leur comparabilité et réduit l'effet des valeurs extrêmes.

Remarque : D'autres transformations seront peut être à faire, en fonction de la méthode de classification supervisée utilisée (standardisation, codage binaire, etc.). On les implementera lors du prochain TP

## 1.7 Variables prédictives

Créer un data frame nommé `quantitative_vars` contenant les variables quantitatives que l'on souhaite éventuellement utiliser pour la prédiction, et un nommé `qualitative_vars` contenant les variables qualitatives que l'on souhaite éventuellement utiliser pour la prédiction. Si nécessaire, modifier le data type des variables

Si on le souhaite, on peut installer les packages `dplyr` et `tidyverse`, et lire la la documentation de la commande `select`, pour créer facilement ces deux data frames

install.packages("dplyr")
install.packages("tidyverse")
```

```{r, results = "hide"}
# Charger les packages
library(dplyr)
library(tidyverse)

# Sélection des variables quantitatives et qualitatives
quantitative_vars <- select(data, 
                            person_emp_exp, 
                            credit_score, 
                            loan_int_rate, 
                            loan_percent_income, 
                            cb_person_cred_hist_length)

qualitative_vars <- select(data, 
                           person_home_ownership, 
                           loan_intent, 
                           previous_loan_defaults_on_file, 
                           high_credit_risk, 
                           person_age_cat)

# Vérifier les types des variables sélectionnées
str(quantitative_vars)
str(qualitative_vars)

```

*Réponse :* On modifie le data type des variables suivantes
```{r, results = "hide"}
# Conversion des variables qualitatives en facteur
data$person_home_ownership <- as.factor(data$person_home_ownership)
data$loan_intent <- as.factor(data$loan_intent)
data$previous_loan_defaults_on_file <- as.factor(data$previous_loan_defaults_on_file)
data$high_credit_risk <- as.factor(data$high_credit_risk)
data$person_age_cat <- as.factor(data$person_age_cat)

# Assurer que la variable cible est aussi un facteur
data$loan_status <- as.factor(data$loan_status)

```


Avez-vous inclus toutes les variables autres que la target ?

*Réponse :* oui \*\*

## 2. Analyse descriptive (univariée)

### 2.1 Analyse statististique descriptive

#### 2.1.1 Variables quantitatives

Effectuer l'analyse statistique descriptive de chacune des variables
quantitatives incluses dans `quantitative_vars`

*Réponse :*

```{r}
  # Calcul des statistiques de base pour chaque variable
summary(quantitative_vars)

# Calcul de l'écart-type pour chaque variable
sapply(quantitative_vars, sd, na.rm = TRUE)

```

Que peut-on remarquer ?

*Réponse :* **Cela permet d’observer la dispersion des valeurs pour
chaque variable.**

#### 2.1.2 Variables qualitatives

Pour chacune des variables qualitatives incluses dans
`qualitative_vars`, indiquer le nombre d’observations tombées dans
chacune des catégories

*Réponse :*

```{r}
# Nombre d'observations dans chaque catégorie des variables qualitatives
lapply(qualitative_vars, table)

ou 
table(qualitative_vars$person_age_cat)

```



#### 2.1.3 Target

Indiquer le nombre d’observations tombées dans chacune des deux
catégories de la réponse (stockée dans `target`)

```{r}
# Nombre d'observations dans chaque catégorie de la variable target (Survived)
table(target)


```

*Réponse :* **549** passagers sont décédes lors du naufrage, et **342**
ont décédés

### 2.2 Analyse graphique

#### 2.2.1 Variables quantitatives

Effectuer l'analyse graphique univariée de chacune des variables
quantitatives incluses dans `quantitative_vars` #histogramme et boxplot
*Réponse :*

```{r, out.width="50%", fig.align = "center"}
library(ggplot2)

# Histogramme - Expérience pro
ggplot(quantitative_vars, aes(x = person_emp_exp)) +
  geom_histogram(bins = 30, fill = "skyblue", color = "black") +
  theme_minimal() +
  labs(title = "Expérience professionnelle", x = "Années d'expérience", y = "Fréquence")

# Histogramme - Credit score 
ggplot(quantitative_vars, aes(x = credit_score)) +
  geom_histogram(bins = 30, fill = "lightgreen", color = "black") +
  theme_minimal() +
  labs(title = "Score de crédit ", x = "Score", y = "Fréquence")

# Histogramme - Taux d'intérêt 
ggplot(quantitative_vars, aes(x = loan_int_rate)) +
  geom_histogram(bins = 30, fill = "orange", color = "black") +
  theme_minimal() +
  labs(title = "Taux d'intérêt ", x = "Taux ", y = "Fréquence")

# Histogramme - Pourcentage du revenu 
ggplot(quantitative_vars, aes(x = loan_percent_income)) +
  geom_histogram(bins = 30, fill = "purple", color = "black") +
  theme_minimal() +
  labs(title = "Part du revenu affectée au prêt ", x = "Ratio prêt/revenu", y = "Fréquence")

# Histogramme - Longueur historique crédit
ggplot(quantitative_vars, aes(x = cb_person_cred_hist_length)) +
  geom_histogram(bins = 30, fill = "tomato", color = "black") +
  theme_minimal() +
  labs(title = "Historique de crédit (en années)", x = "Longueur historique", y = "Fréquence")


